臺灣雲林地方法院行政訴訟判決　
111年度交字第38號
原      告  許素惠  



被      告  交通部公路總局嘉義區監理所

法定代理人  黃萬益  
訴訟代理人  朱育萱  
            陳榮彬  
上列當事人間交通裁決事件，原告不服被告民國111 年6 月4 日
雲監裁字第72-U00000000號裁決，提起行政訴訟，本院判決如下
：
    主  文
原告之訴駁回。
訴訟費用新臺幣參佰元由原告負擔。
    事實及理由
壹、程序事項
　　查本件係因原告不服被告所為道路交通管理處罰條例（下稱
    道交條例）第8 條之裁決而提起撤銷訴訟，依行政訴訟法第
    237 條之1 規定，應適用交通裁決事件訴訟程序，本院並依
    同法第237 條之7 規定，爰不經言詞辯論，逕為裁判。
貳、實體事項　　
一、事實概要：緣原告駕駛車牌號碼0000-00 號自用小客車（下
    稱系爭車輛）於民國111 年3 月21日8 時37分許，在雲林縣
    斗南鎮大埤路平交道處，經內政部警政署鐵路警察局臺中分
    局（下稱舉發機關）以第U00000000 號違規通知單逕行舉發
    系爭車輛車主違反道交條例第45條第1 項第3 款、第54條第
    3 款「駛入平交道前不依規定駛入來車道（跨越雙黃線逆向
    行駛）」、「於平交道內超車」之違規。系爭車輛車主及本
    件原告皆不服上開舉發，先後於111 年3 月31日、同年4 月
    6 日經監理服務網站、電子郵件提出陳述，嗣被告所屬嘉義
    市監理站以同年4 月7 日嘉監義站字第1110075231A 號函請
    舉發機關查證，舉發機關復於同年月14日以鐵警中分行字第
    1110002481號函復違規事實明確，嘉義市監理站再以同年月
    22日嘉監義站字第1110071525號函復原告。惟原告仍有異議
    ，欲提起行政訴訟。嘉義市監理站以同年5 月25日嘉監義站
    字第1110129538號函請原告駕籍管轄地即被告所屬雲林監理
    站協助辦理歸責駕駛人（即本件原告），並於同年6 月4 日
    開立雲監裁字第72-U00000000號裁決書（下稱原處分），並
    經郵務送達原告。原處分裁處原告罰鍰新臺幣（下同）3 萬
    4,900 元，記違規點數1 點，並吊扣駕駛執照12個月及應參
    加道路交通安全講習。原告不服，遂提起本件行政訴訟。
二、原告主張略以：道交條例第7 條之1 規定違憲。依據憲法第
    8 條、第171 條規定，警察受過專業採證訓練，且法規對警
    察執法要求嚴格，必須符合程序和內部規範，舉發違規始屬
    適法；訴訟上如有疑慮，法官可以傳喚警察作證並說明採證
    過程；但民眾檢舉卻將最初、最重要的採證工作交給素人，
    毫無程序正義，不合法的取證，沒有證據力，不能成為呈堂
    證據。又，法規不允許警察偷拍違規，所以警方駕駛偵防車
    跟在民眾車輛後方，回警局後再依行車紀錄器逐一開罰，無
    法成為告發的合法證據；又如移動取締超速，必須在取締處
    前300 公尺設立告示標誌提醒用路人。但民眾檢舉違規全是
    偷拍，一套道路交通規範，卻有兩套執法標準，人民如何適
    從？又如何服民？何況嚴重牴觸憲法，當視為無效等語。並
    聲明：㈠原處分撤銷。㈡訴訟費用由被告負擔。
三、被告答辯略以：按道交條例第7 條之1 第1 項第12款、同條
    第2 項、第7 條之2 第2 項第3 款、同項第8 款規定，上開
    法律規範係經立法院三讀審議通過立法，應無違憲之虞，是
    原告主張，尚難憑採。且考其立法意旨，應係考量警力有限
    及民眾取巧違規成性，為交通秩序混亂原因之一，一般民眾
    如能利用適當管道檢舉交通違規，除可彌補警力之不足外，
    亦將產生極大之嚇阻效果，以達到維護道路交通安全之行政
    目的。再者，依據平交道路口監視器畫面及檢舉人蒐證畫面
    可見系爭車輛有逆向行駛並於平交道逆向超越1 部藍色小貨
    車及1 部黑色小客車之違規情事，是依行政罰法第25條、違
    反道路交通管理事件統一裁罰基準及處理細則第3 條第1 項
    規定，本件舉發機關依違規時間先後、行為態樣等事證分析
    判斷，舉發原告違反道交條例第45條第1 項第3 款、第54條
    第3 款，容無違誤。綜上所述，本件既經舉發機關查證違規
    事實明確，雲林監理站依道交條例第45條第1 項第3 款、第
    54條第3 款規定，以原處分裁處原告「罰鍰3 萬4,900 元，
    記違規點數1 點，並吊扣駕駛執照12個月及應參加道路交通
    安全講習」，應屬合法妥適等語，資為抗辯。並聲明：㈠駁
    回原告之訴。㈡訴訟費用由原告負擔。　　
四、本院之判斷：
㈠、按汽車超車時，應依下列規定：行經設有彎道、陡坡、狹橋
    、隧道、交岔路口標誌之路段或鐵路平交道、道路施工地段
    ，不得超車；汽車駛至鐵路平交道前，如前面有車輛時，應
    俟前車駛離鐵路平交道適當距離而後車能安全通過後，始得
    通過，道路交通安全規則第101 條第1 項第1 款、第104條
    第2 項分別定有明文。又，標線依其型態原則上分類如下：
    線條以實線或虛線標繪於路面或緣石上，用以管制交通者
    ，原則上區分如下：…㈧雙黃實線設於路段中，用以分隔對向
    車道，並雙向禁止超車、跨越或迴轉，道路交通標誌標線號
    誌設置規則第149 條第1 項第1 款第8 目亦有明文。復按汽
    車駕駛人，爭道行駛有下列情形之一者，處600 元以上1,80
    0 元以下罰鍰：…不依規定駛入來車道；汽車駕駛人，駕車
    在鐵路平交道有下列情形之一者，處1 萬5,000 元以上9 萬
    元以下罰鍰，並吊扣其駕駛執照1 年。因而肇事者，吊銷其
    駕駛執照：…在鐵路平交道超車、迴車、倒車、臨時停車或
    停車；汽車駕駛人有第45條之情形者，除依原條款處罰鍰外
    ，並予記違規點數1 點，道交條例第45條第1 項第3 款、第
    54條第3 款、第63條第1 項第1 款均有明定。又民眾對於下
    列違反本條例之行為者，得敘明違規事實並檢具違規證據資
    料，向公路主管或警察機關檢舉：…第45條第1 項第1 款、
    第3 款、第4 款、第6 款、第13款、第16款或第2 項。…第
    54條…；公路主管機關或警察機關對於第1 項之檢舉，經查
    證屬實者，應即舉發。但行為終了日起逾7 日之檢舉，不予
    舉發；汽車駕駛人之行為有下列情形之一，當場不能或不宜
    攔截製單舉發者，得逕行舉發：…經以科學儀器取得證據資
    料證明其行為違規；前項第7 款之科學儀器屬應經定期檢定
    合格之法定度量衡器，其取得違規證據資料之地點或路段，
    應定期於網站公布。但汽車駕駛人之行為屬下列情形之一者
    ，不在此限：…跨越禁止變換車道線或槽化線；公路主管或
    警察機關處理民眾檢舉違反道路交通管理事件，應派員查證
    ，經查證屬實者，應予舉發，並將處理情形回復檢舉人；前
    項檢舉違規證據係以科學儀器取得，足資認定違規事實者，
    得逕行舉發之。道交條例第7 條之1 第1 項第7 款、第12款
    及同條第2 項，同條例第7 條之2 第1 項第7 款、第2 項第
    8 款，違反道路交通管理事件統一裁罰基準及處理細則第22
    條第1 項、第2 項分別規定甚明。考其規範意旨，係考量警
    力有限及民眾取巧違規成性，為交通秩序混亂原因之一，一
    般民眾如能利用適當管道檢舉交通違規，除可彌補警力之不
    足外，亦將產生極大之嚇阻效果，以達到維護道路交通安全
    之行政目的；然為避免檢舉人刻意鑽營法律文字，造成法條
    之目的逸失，甚至衍生社會、鄰里之不安與不和諧，同時保
    障法條原立法精神目的在維護交通、保障安全，故針對舉發
    部分，增訂(7 日)期限之規定，而強化社會秩序之安定性。
    是一般民眾見有違規事件，皆可於行為終了日起7 日內敘明
    違規事實或檢具違規證據資料，向公路主管或警察機關檢舉
    ，經查證屬實者，應即舉發之。
㈡、經查，前揭如事實概要欄所示之事實，有違規通知單、監理
    服務網站申訴平台暨電子郵件、嘉義市監理站111 年4 月7
    日嘉監義站字第1110075231A 號函、舉發機關111 年4 月14
    日鐵警中分行字第1110002481號函（含違反道路交通管理事
    件通知單更正通知單及採證截圖4 幀）、嘉義市監理站111 
    年4 月22日嘉監義站字第1110071525號電子郵件回覆函、11
    1 年5 月25日嘉監義站字第1110129538號函、原處分暨送達
    證書等件為證（見本院卷第14頁至第24頁反面），應可認定
    為真實。復查，本案原告於111 年3 月21日駕駛系爭車輛有
    如事實概要欄所示之違規行為，經檢舉人於同年月23日提供
    科學儀器取得之錄影證據資料，向警察機關檢舉，經舉發機
    關查證屬實而予舉發等情，亦有違規通知單、違反道路交通
    管理事件裁決重新審查紀錄表等件在卷可證（見本院卷第14
    頁、第27頁至第29頁），故本件舉發程序於法並無不合。又
    查，本案檢舉人提供之採證影像及經本院於111 年10月3 日
    審理時當庭勘驗，並製作如附件所示之勘驗筆錄，而從勘驗
    筆錄可見原告駕駛系爭車輛於事實概要欄所示時、地確實以
    跨越分向限制線之方式通過平交道並超越同向車輛之情事，
    而原告亦當庭自承採證影像中之車輛確係系爭車輛無訛（見
    本院卷第35頁反面、第36頁），因此，原告駕駛系爭車輛於
    上述時、地確有「未依規定駛入來車道」、「在鐵路平交道
    超車」等違規情事，均應堪可認定。至於原告援引憲法第8 
    條、第171 條規定，主張檢舉人以偷拍方式所為之檢舉，其
    採證方式不合法，無從作為本件舉發之依據，並主張道交條
    例第7 條之1 規定違憲等語，惟按前揭道交條例第7 條之1 
    規範意旨，已賦予一般民眾得就特定交通違規事項於法定期
    限內檢附證據資料提出檢舉之權利，且交通違規之檢舉並未
    對使用之器材設限，不論是以何種器材攝錄，舉凡一般手機
    、相機、行車紀錄器，任何可以記錄影像之器材均可，只要
    是能夠清楚辨別內容之錄影或拍照畫面均可使用，是原告主
    張本件舉發係違法採證，並稱道交條例第7 條之1 規定違憲
    等語，均未提出相當之論據支持，本院礙難憑採。　　
五、綜上所述，原告駕駛系爭車輛於上述時、地確有「未依規定
    駛入來車道」、「在鐵路平交道超車」等違規情事，被告依
    道交條例第45條第1 項第3 款、第54條第3 款及違反道路交
    通管理事件統一裁罰基準表等規定，以原處分裁處原告罰鍰
    3 萬4,900 元，記違規點數1 點，並吊扣駕駛執照12個月，
    及應參加道路交通安全講習，核無違誤，應屬適法。原告猶
    執前詞請求撤銷原處分，並無理由，應予駁回。
六、本件判決基礎已臻明確，兩造其餘攻防方法及訴訟資料經本
    院斟酌後，核與判決結果不生影響，爰不一一詳予論述，併
    此敘明。
七、本件訴訟費用為原告所預納第一審裁判費300 元，應由原告
    負擔，爰確定第一審訴訟費用額如主文第2 項所示。
八、據上論結，本件原告之訴為無理由，依行政訴訟法第98條第
    1 項前段、第237 條之7 、第237 條之8 第1 項，判決如主
    文。
中    華    民    國   111    年    11    月    18    日
                  行政訴訟庭  法  官  温文昌
上列為正本係照原本作成。
如不服本判決，應於送達後20日內，以判決違背法令為理由，向
本院行政訴訟庭提出上訴狀並表明上訴理由（上訴理由應記載原
判決所違背之法令及其具體內容、依訴訟資料可認為原判決有違
背法令之具體事實）。如於本判決宣示或公告後送達前提起上訴
者，應於判決送達後20日內補提上訴理由書（須按他造人數附繕
本）。
中　　華　　民　　國　　111 　年　　11　　月　　21　　日
                              書記官  陳淳元　　　　　
附件：
一、本院勘驗被告提供蒐證錄影光碟，內有3 影像檔案，以下依
    序勘驗檔案名稱：「3-1.警影- 民眾檢舉提供影片- 斗南大
    俾路平交道」、「3-1 平交道- 西向東影像1 」、「3-1 平
    交道- 西向東影像2 」等錄影檔案，聲音部分均省略，勘驗
    筆錄記載時間為畫面顯示時間，勘驗結果如下：
㈠、勘驗檔案：3-1.警影-民眾檢舉提供影片-斗南大俾路平交道
１、畫面時間08：52：21（定格畫面）
　　檔案開始，畫面顯示為白天，攝影器材為錄影車輛之行車紀
    錄器，並可見錄影車輛位於平交道前方，銜接平交道之道路
    為2 線道且有劃設分向限制線即雙黃實線，另錄影車輛正前
    方有若干車輛依序在車道上停等。
２、畫面時間08：52：22至檔案結束
　　畫面可見1 輛自小客車跨越分向限制線進入錄影畫面，該部
    自小客車之車牌號碼為0000-00 號（下稱系爭車輛），系爭
    車輛跨越分向限制線通過平交道同時超越同向若干車輛。
㈡、勘驗檔案：3-1平交道-西向東影像1
　　經檢視錄影畫面並未發現系爭車輛，此部分爰予省略。
㈢、勘驗檔案：3-1平交道-西向東影像2
１、畫面時間08：39：10（定格畫面）
　　檔案開始，此為前一檔案之接續錄影，畫面顯示為白天，攝
    影器材為設置於平交道之監視器，並可見銜接平交道之道路
    為2 線道且有劃設分向限制線，有若干車輛於車道上停等。
２、畫面時間08：39：11至08：39：13
　　系爭車輛進入錄影畫面，於通過平交道後，以跨越分向限制
    線之方式行駛在對向車道上，隨後離開錄影畫面。
３、畫面時間08：39：14至檔案結束
　　畫面可見若干車輛依序前進通過平交道。
㈣、勘驗結束。